【裁判字號】    92,易,1161
【裁判日期】    920717
【裁判案由】    傷害
【裁判全文】
臺灣板橋地方法院刑事判決                        九十二年度易字第一一六一號
    公  訴  人  臺灣板橋地方法院檢察署檢察官
    被      告  甲○○
    選任辯護人  吳錫欽律師
右列被告因傷害案件，經檢察官提起公訴（九十二年度偵續字第三○號），本院判決
如左：
    主  文
甲○○無罪。
    理  由
一、公訴意旨略以︰被告甲○○與告訴人乙○○係夫妻關係，二人於民國九十一年五
    月六日下午三時許，在台北縣板橋市○○街七十五巷十四號二樓住處，因細故發
    生爭執，詎被告甲○○竟基於傷害他人身體之故意，持椅子、電風扇等物丟砸告
    訴人乙○○，致其受有右臉頰挫傷、腫脹及右踝瘀傷等傷害。案經告訴人乙○○
    提出告訴，因認被告涉犯刑法第二百七十七條第一項普通傷害罪嫌。
二、按犯罪事實應依證據認定之，無證據不得推定其犯罪事實，又不能證明被告犯罪
    或其行為不罰者，應諭知無罪之判決，刑事訴訟法第一百五十四條、第三百零一
    條第一項分別定有明文。所謂認定犯罪事實之證據，係指足以認定被告確有犯罪
    行為之積極證據而言，該項證據自須適合於被告犯罪事實認定，始得採為斷罪資
    料。又苟未能發現相當證據，或證據不足以證明，自不能以推測或擬制之方法，
    以為裁判基礎，亦有最高法院二十九年上字第三一０五號及四十年台上字第八六
    號判例意旨可資參照。又告訴人之指訴，係以使被告受刑事訴追為目的，是其陳
    述是否與事實相符，仍應調查其他證據以資審認，最高法院亦著有五十二年台上
    字第一三００號判例可憑。
三、公訴人認被告涉犯前揭傷害罪嫌，無非係以被告甲○○於該署第一次偵訊時坦承
    係在搶奪告訴人乙○○手持之菜刀時而造成其傷害一情不諱，惟事後翻異其詞，
    然本件業據告訴人指訴綦詳，復有醫院之診斷證明書一紙為其論斷依據。訊據被
    告堅決否認有傷害告訴人乙○○之犯行，並辯稱：當天在客廳，伊發現告訴人皮
    包內有與不明男子之照片、汽車旅館之名片，二人起爭執，她就從廚房拿菜刀出
    來，並說「如果你再講，就要拿菜刀砍你」，伊為了要搶她的菜刀，把她左手上
    臂抓住，可能因此她的手有瘀傷，伊搶菜刀搶不到，就出力把她推開，她往前走
    幾步，伊說「如果妳拿菜刀，我就要走了」，伊不理她走下樓，她就拿菜刀往樓
    下丟下來，伊沒有拿東西砸告訴人等語。
四、經查，
  (1)被告雖於警詢時供認：「我老婆當時拿出菜刀做勢要嚇我，我因情急要搶下菜刀
    不慎將她捏傷」等語、於九十一年七月四日偵訊時供認：「當日我們口角，她拿
    菜刀做勢要殺我，我把菜刀搶下來因而捏傷她」等語，惟被告均否認有拿物品毆
    打告訴人之犯行（見九十一年偵字第一○八一九號偵查卷第三頁背面及第十七頁
    背面）。
  (2)而告訴人於警詢時指稱：「我先生於九十一年五月六日十五時許，在板橋永豐街
    住處，因當時他懷疑我在外有其他男友發生爭執後，遂用傢俱將我毆打成傷，造
    成我左上臂腫脹皮下瘀血達十乘以二十平方公分面積」等語（見前開偵查卷第五
    頁背面）、其先後於偵訊時指稱：「九十一年五月六日在板橋永豐街那裡打我，
    因為我們二人發生口角，他拿椅子丟我，沙發丟我，電風扇丟我」（前開偵查卷
    第二十一頁背面）、「那天我們發生口角，他拿電風扇砸我，並將沙發椅擋住我
    出入，當時只有我們二人，顏月雲、柯秀芬是事後才到場，受傷部位係大腿、左
    臉頰，用電風扇及用沙發推過來，電風扇是立扇丟過來，當天有拿菜刀，但是他
    先打我，他沒有搶下我刀子，臉上瘀腫傷是他拿電扇砸過來擦到，腳傷瘀青係他
    踹椅子，他是用推椅子時砸到我的腳」（見九十二偵續字第三○號偵查卷第二十
    頁背面至第二十一頁背面），嗣告訴人於本院訊問時指稱：「（問：這次是否是
    告九十一年五月六日被告打你這次，何處受傷）臉與腳受傷。（問：提示九十一
    年五月七日驗傷診斷書，有何意見？受傷部位為何不同？《提示》我以為是問九
    十年的事。九十一年五月六日我手臂受傷、臉上有一點瘀青。（問：左上臂的傷
    如何造成的）左上臂的傷是被告拿椅子砸我。（問：你說被告有拿電風扇砸你，
    有無打到你）我躲的比較快，只是輕微擦到。（問：被告拿椅子丟你，是什麼椅
    子）鐵椅子。」（見本院九十二年五月二十九日訊問筆錄）、於本院審理時指稱
    ：「（問：九十一年五月六日打你時，右臉頰有無受傷）有，我與他起衝突時，
    他拿椅子砸到我的臉。（問：當時你有無拿菜刀）我沒有拿菜刀。（問：你當時
    有無說「如果再說我去酒店上班就拿菜刀」這話）沒有。（問：提示偵訊筆錄九
    十二年一月二十二日，為何說有拿菜刀？《提示並告以要旨》我有拿菜刀，但是
    是他先恐嚇我。」（見本院九十二年七月三日審理筆錄）。綜上，告訴人對於其
    受傷部位先後有指稱「左上臂腫脹皮下瘀血」、「大腿、左臉頰」、「手臂受傷
    、臉上有一點瘀青」，而對於被告如何毆打則先後指稱為「傢俱」、「他拿椅子
    丟我，沙發丟我，電風扇丟我」、「他拿電風扇砸我，並將沙發椅擋住我出入，
    臉上瘀腫傷是他拿電扇砸過來擦到，腳傷瘀青係他踹椅子，他是用推椅子時砸到
    我的腳」、「左上臂的傷是被告拿鐵椅子砸我，被告有拿電風扇砸，我躲的比較
    快，只是輕微擦到」、「他拿椅子砸到我的臉」，是告訴人對於受傷部分先後指
    述不一，對於被告以何種傢俱、係以「丟」「推」造成告訴人身體何部分受傷亦
    先後指述不一，又對於當時有無拿菜刀一情，先於偵訊時承認，後於本院審理時
    否認，經本院提示偵訊筆錄始承認有持菜刀，是告訴人之指訴有先後不一之明顯
    瑕疵。
  (3)又據證人顏月雲、柯秀芬於偵訊時均無法證實被告於右揭時地有持傢俱毆打告訴
    人之行為（見九十一年偵字第一○八一九號偵查卷第二十二頁背面），證人顏月
    雲於本院訊問時證稱：「（問：去年五月六日他們發生爭執時你有無在現場）早
    上我兒子有打電話給我，說他們吵架，叫我快去，我就過去，過去看到他們二人
    坐在沙發上。（問：去的時候，有無看到電風扇與鐵椅子散落在客廳）客廳有這
    些東西，但都好好的。（問：親家母是何時到現場）有，是晚上才看到親家母。
    （問：他們打架時間是下午三點）當天下午我還有去他們家，是我兒子告訴我說
    我媳婦要出去，我才過去。下午我過去時，也沒有看到椅子、電風扇散落的情形
    。（問：下午時，親家母有無在現場）有，她比我早到。」（見本院九十二年五
    月二十九日訊問筆錄），依證人顏月雲事後到現場之陳述，現場並無傢俱凌亂之
    情況，是並無證據證明被告有持傢俱丟砸告訴人之行為。
  (4)雖據告訴人提出其於九十一年五月七日至台北市立和平醫院就診之驗傷診斷書記
    載，告訴人確受有「左上臂腫脹皮下瘀血約二十乘以十平方公分」之傷害，被告
    亦不否認九十一年五月六日下午與告訴人有發生口角而告訴人手持菜刀，而告訴
    人當時有持菜刀一情，亦據告訴人自認屬實，是被告辯稱「當時係二人發生口角
    ，告訴人持菜刀做勢要打我，我要將菜刀搶下，而不慎將告訴人捏傷」等語，尚
    非無據。公訴人起訴書犯罪事實欄內記載告訴人於右揭時地受有之傷害為「右臉
    頰挫傷、腫脹及右踝瘀傷」，顯係誤引告訴人於八十九年十二月八日至西園醫院
    就診之診斷證明書，公訴人之起訴書記載容有誤會，在此敘明。是告訴人於右揭
    時地縱因與被告發生爭吵及手持菜刀之衝突而受有前開傷害，然應係告訴人有手
    持菜刀之行為，被告為保護自己身體免於遭受告訴人手持菜刀遭受更大的傷害，
    才以抓住告訴人之手臂欲奪取告訴人手上菜刀所致，足認被告係出於防衛意思而
    於奪取告訴人手持菜刀之過程捏傷告訴人之手臂。從而，被告就現在不法的侵害
    ，為防衛自己的權利不得已而予以抵抗防衛，雖致告訴人受有傷害，仍合於屬正
    當防衛要件；又被告僅係被迫正當防衛抓住告訴人手臂，雖造成告訴人前開傷害
    ，然觀其傷勢尚屬輕微，告訴人之身體等要害部位亦無遭受任何傷害，足見被告
    亦無任何防衛過當的行為，被告行為應為不罰。
五、綜上所述，告訴人之指訴有明顯瑕疵，尚難作為被告有故意持椅子、電風扇等物
    丟砸告訴人成傷之唯一論據，而上開診斷證明書僅能證明告訴人受有傷害尚不足
    證明被告有公訴人所指之傷害犯行，復查無其他積極證據足資證明告訴人之指訴
    與事實相符，自難僅憑告訴人片面指訴而入被告於罪。而被告與告訴人於右揭時
    地發生爭執，因告訴人持刀，被告欲奪取告訴人手持菜刀之過程導致告訴人受有
    左上臂皮下瘀血之傷害結果，亦合於刑法第二十三條正當防衛的要件。依上開說
    明，自應諭知被告無罪之判決。
據上論斷，應依刑事訴訟法第三百零一條第一項，判決如主文。
本案經檢察官余若凡到庭執行職務。
中      華      民      國    九十二    年      七      月     十七     日
                                  臺灣板橋地方法院刑事第四庭
                                          法  官  陳  明  珠
右正本證明與原本無異。
如不服本判決，應於判決送達後十日內，向本院提出上訴狀。
                                          書記官  陳  慧  儷
中      華      民      國    九十二    年      七      月     十七     日


司法院資訊處製作；財團法人民間司法改革基金會備份。
